臺灣新北地方法院刑事判決　　　　　　110年度金訴字第247號
公　訴　人　臺灣新北地方檢察署檢察官
被　　　告　丁續賓


選任辯護人　朱宗偉律師
上列被告因違反洗錢防制法等案件，經檢察官提起公訴（109 年
度偵字第38014 號），本院判決如下：
    主  文
甲○○犯如附表一「罪名及宣告刑」欄所示之罪，各處如附表一
「罪名及宣告刑」欄所示之刑。應執行有期徒刑拾月。
    事  實
一、甲○○於民國109 年7 月底某日，見報紙上刊登之徵才廣告
    ，即與真實姓名年籍不詳、通訊軟體LINE暱稱「彥豪」之人
    聯絡後，知悉該工作內容僅係依「彥豪」之指示至定點代為
    領取包裹，再依「彥豪」指示至定點將包裹轉交予真實姓名
    年籍不詳之人，內容極為單純，卻能領取每月保障底薪新臺
    幣（下同）3 萬元（惟無證據顯示其有實際取得此部分報酬
    ）、每件包裹可收取500 至1,000 元不等之高額報酬。依其
    智識程度及社會生活經驗，已可預見「彥豪」等人恐係詐欺
    集團成員，倘依「彥豪」之指示領取及轉交包裹，極可能成
    為犯罪之一環而遂行詐欺取財犯行，使他人因此受騙致發生
    財產受損之結果，並得隱匿該詐欺犯罪所得之去向，同時亦
    極可能因此即參與3 人以上、以實施詐欺為手段、具有持續
    性或牟利性之有結構性詐欺集團組織，詎甲○○為求賺取上
    開報酬，竟基於縱使參與3 人以上之詐欺集團而發生他人因
    受騙致財產受損、掩飾、隱匿詐欺犯罪所得來源、去向之結
    果、參與犯罪組織，亦不違背其本意之不確定故意，加入「
    彥豪」等人所屬詐欺集團（下稱本案詐欺集團）擔任「取簿
    手」之工作，並與「彥豪」及該詐欺集團其他成年成員（無
    積極證據證明有未滿18歲之人），共同意圖為自己不法之所
    有，先由該詐欺集團不詳成員使李天賜（所涉幫助詐欺取財
    罪嫌部分，案經臺灣新北地方檢察署檢察官以110 年度偵字
    第8579、12148 號為不起訴處分）寄送內有如附表二所示「
    金融帳戶」之存摺及提款卡之包裹至指定便利商店，甲○○
    再依「彥豪」指示於109 年8 月10日9 時8 分，騎乘車牌號
    碼000-000 號普通重型機車至臺北市○○區○○路0 段00號
    之統一便利商店濟南門市領取包裏，並前往指定地點將包裹
    轉交予本案詐欺集團不詳成年成員，「彥豪」再匯款500 元
    之報酬予甲○○。嗣本案詐欺集團不詳成員復以如附表二編
    號1 至3 所示之「詐騙方式」，詐騙如附表二編號1 至3 所
    示之人，致如附表二編號1 至3 所示之人均陷於錯誤，因而
    依指示於如附表二編號1 至3 所示之「匯款時間」，將如附
    表二編號1 至3 所示「匯款金額」之款項匯入上開金融帳戶
    內，再由本案詐欺集團不詳成員以包裹內之存摺及提款卡將
    附表二編號1 至3 所示之人遭詐騙之款項提領殆盡，以此方
    式掩飾、隱匿詐欺犯罪所得之來源、去向。嗣附表二編號1
    至3 所示之人發現遭詐騙報警處理，經警調閱監視器畫面後
    ，始循線查悉上情。
二、案經吳O 潔、吳O 曄、郭O 蕙訴由新北市政府警察局刑事警
    察大隊報告臺灣新北地方檢察署（下稱新北地檢署）檢察官
    偵查起訴。
    理  由
壹、程序部分
一、關於本條例之罪，證人之姓名、性別、年齡、出生地、職業
    、身分證字號、住所或居所或其他足資辨別之特徵等資料，
    應由檢察官或法官另行封存，不得閱卷，組織犯罪防制條例
    第12條第1 項定有明文。查本案因被告甲○○涉犯三人以上
    詐欺取財、洗錢罪嫌外，亦涉犯組織犯罪防制條例之罪嫌，
    揆諸前開規定，證人之身分應予保密，故本案附表二編號1
    至3 所示之證人即告訴人吳O 潔、吳O 曄、郭O 蕙之姓名予
    以部分遮隱，合先敘明。
二、證據能力
  ㈠按訊問證人之筆錄，以在檢察官或法官面前作成，並經踐行
    刑事訴訟法所定訊問證人之程序者為限，始得採為證據，組
    織犯罪防制條例第12條第1 項中段定有明文，此為刑事訴訟
    證據能力之特別規定，且較92年2 月6 日修正公布，同年9
    月1 日施行之刑事訴訟法證據章有關傳聞法則之規定更為嚴
    謹，自應優先適用。依上開規定，證人於警詢時之陳述，於
    違反組織犯罪防制條例案件，即不具證據能力，不得採為判
    決基礎（最高法院104 年度台上字第203 號判決意旨參照）
    。查，附表二編號1 至3 所示之證人即告訴人吳O 潔、吳O
    曄、郭O 蕙於警詢中之陳述，依上規定及說明，於被告涉犯
    違反組織犯罪防制條例之罪名，不具證據能力，不得採為判
    決基礎。
  ㈡又上開關於組織犯罪防制條例之證據能力規定，必以犯罪組
    織成員係犯本條例之罪者，始足語焉，若係犯本條例以外之
    罪，即使與本條例所規定之罪，有裁判上一罪之關係，關於
    該所犯本條例以外之罪，其被告以外之人所為之陳述，自仍
    應依刑事訴訟法相關規定，定其得否為證據（最高法院103
    年度台上字第2915號判決意旨參照）。準此，關於本案被告
    所犯組織犯罪防制條例以外之罪名部分，證人證述之證據能
    力之認定，自應回歸刑事訴訟法論斷之。按被告以外之人於
    審判外之言詞或書面陳述，除法律有規定者外，不得作為證
    據，刑事訴訟法第159 條第1 項固有明文。惟被告以外之人
    於審判外之陳述，雖不符同法第159 條之1 至第159 條之4
    之規定，而經當事人於審判程序同意作為證據，法院審酌該
    言詞陳述或書面陳述作成時之情況，認為適當者，亦得為證
    據，同法第159 條之5 第1 項亦有明定。本判決所引用被告
    以外之人於審判外作成之相關供述證據，雖屬傳聞證據，惟
    檢察官、被告及辯護人於本院審理程序均表示同意該等證據
    具有證據能力（見本院金訴字卷，下稱【本院卷】，第255
    頁），亦未於言詞辯論終結前聲明異議，本院審酌上開證據
    資料製作時之情況，尚無違法不當及證明力明顯過低之瑕疵
    ，認為以之作為證據應屬適當，故認前揭證據資料均有證據
    能力。至本判決其餘所引用之非供述證據，查無違反法定程
    序取得之情形，亦均認具證據能力。
貳、實體部分
一、認定犯罪事實所憑證據及理由
    訊據被告固不否認有代為收取包裹，並於收取包裹後，依指
    示至特定地點，將包裹交付特定之人之事實，然矢口否認有
    何加重詐欺取財、洗錢及參與犯罪組織之犯行，辯稱：我是
    應徵民間金融代辦公司，請我做快遞，我認為這是很正常的
    事等語；辯護人為其辯稱：卷內並無被告與「彥豪」或其所
    屬詐欺集團成員聯絡或對話內容之證據資料可資證明被告與
    「彥豪」及其所屬詐欺集團有共謀詐欺、洗錢之計畫，被告
    是否具有詐欺及洗錢之犯意聯絡，即屬有疑。又被告並未見
    過「彥豪」，對於如何施行詐術、如何分配款項均不知悉，
    自難認被告對於三人以上之加重詐欺要件有所認識；又被告
    領取包裹再行轉交他人，並未參與犯罪構成要件之行為，顯
    僅係基於幫助他人詐取財物而參與犯罪構成要件以外之行為
    ，應僅論以幫助犯；再被告領取包裹之際並未有被害人之款
    項匯入，故被告並未製造金流斷點隱匿資產，嗣被害人款項
    匯入附表二所示金融帳戶，此時金流尚屬透明易查，未造成
    金流斷點，不能達到掩飾或隱匿特定犯罪所得來源、去向之
    作用，須待款項遭提領後始產生掩飾、隱匿之結果，而被告
    並未參與提領款項之行為，且與「彥豪」並無共謀洗錢之計
    畫，無從成立一般洗錢罪等語。經查：
  ㈠被告於109 年7 月底某日，見報紙上刊登之徵才廣告，即與
    真實姓名年籍不詳、通訊軟體LINE暱稱「彥豪」之人聯絡後
    ，知悉該工作內容係依「彥豪」之指示至定點代為領取包裹
    ，再依「彥豪」指示至定點將包裹轉交予真實姓名年籍不詳
    之人，每月保障底薪3 萬元、每件包裹可收取500 至1,000
    元之報酬。本案詐欺集團不詳成員使李天賜寄送內有如附表
    二所示「金融帳戶」之存摺及提款卡之包裹至指定便利商店
    ，「彥豪」再指示被告於109 年8 月10日9 時8 分，至臺北
    市○○區○○路0 段00號之統一便利商店濟南門市領取包裏
    ，並前往指定地點將包裹轉交予本案詐欺集團不詳成員。嗣
    本案詐欺集團不詳成員復以如附表二編號1 至3 所示之「詐
    騙方式」，詐騙如附表二編號1 至3 所示之人，致如附表二
    編號1 至3 所示之人均陷於錯誤，因而依指示於如附表二編
    號1 至3 所示之「匯款時間」，將如附表二編號1 至3 所示
    「匯款金額」之款項匯入上開金融帳戶內，再由該詐欺集團
    不詳成員以包裹內之存摺及提款卡將上開遭詐騙之款項提領
    殆盡等情，業據被告於偵審中坦承不諱（見新北地檢署109
    年度偵字第38014 號卷，下稱【偵卷】，第145 至149 頁；
    本院卷135 至136 頁），核與證人即告訴人吳0 潔、吳0 曄
    、郭0 蕙；證人即附表二所示帳戶之申辦人李天賜於警詢之
    指述大致相符（見偵卷第11至12、30至31、50至51、59頁及
    其反面），並有附表二「證據出處」欄所示之非供述證據在
    卷可佐，此部分客觀事實，先予認定。
  ㈡被告主觀上有三人以上共同詐欺取財之不確定故意
  ⒈被告於警詢時自陳：我於109 年7 月底發現有應徵融資貸款
    信件收送業務，有人回撥電話給我，表示每天會有1 千元之
    收入，保證底薪3 萬元，工作內容是去超商收信件，然後交
    給銀行承辦人，我都是與LINE暱稱「彥豪」之人聯繫，由其
    指示我至特定地點領取包裹，「彥豪」會傳領件人的資料、
    超商地點給我等語（見偵卷第12至14頁）；於偵查中供稱：
    109 年我欲在空檔時間兼職，我打了很多電話，有一間公司
    表示其為民間借貸，我剛好有作過快遞，時間上允許便幫他
    們跑收文件，他們說這些收件人都是銀行的代辦人員，但是
    我也不知道是誰，收件人和寄件人是「彥豪」會提供給我，
    收件人和寄件人我都不認識，我每次交貨的地點不一定相同
    ，但是都是在超商；我沒看過「彥豪」本人，也未確定過他
    的姓名身分等語（見偵卷第147 至149 頁）；於本院準備、
    審理程序則稱：我是應徵民間金融代辦公司作快遞工作，應
    徵流程是用LINE傳身分證影本和銀行帳戶，我不知道應徵的
    公司是甚麼公司，也不知道公司名稱，他們會打電話給我，
    說有固定客戶送件，一天只要送1 、2 件就可以，每件有50
    0 至1,000 元之報酬，他們會傳送取件人的資訊給我，我便
    依照他們給的收件人姓名、電話領取包裹；「彥豪」會叫我
    至特定地點領包裹，再送到指定地點交給特定之人，我都是
    送到濟南路及金門路的超商，大概有三、四個地方，跟我拿
    帳戶之人有男有女，有40歲的，也有60歲的，都穿得很隨意
    ，看起來不像銀行承辦人員，且每次送件都沒有簽收等語（
    見本院卷第133 、267 至269 頁），綜合被告上開所述，可
    知其對於「彥豪」之真實姓名年籍、所應徵之公司名稱等節
    ，均無所知悉，顯與一般正常應徵工作之情節有異，此由被
    告自承其前應徵巨邦及九六快遞工作均是至公司營業址繳交
    應徵文件，本案僅係透過通訊軟體LINE傳送身份證和帳戶等
    情（見本院卷第268 頁），亦足徵之。又被告上開工作內容
    僅係依「彥豪」指示前往各處便利商店領取包裹，再轉交給
    「彥豪」指定之人，即可因此獲得每月保障底薪3 萬元、每
    件包裹送件500 至1,000 元之報酬，而依被告所陳其前從事
    巨邦及九六快遞之收入，以超速件來說是每件70元，如是銀
    行專件則是240 元，因此種專件需要專人簽收，而本案均無
    專人簽收等語（見本院卷第269 頁），可見此等工作與其所
    付出勞力除具顯不相當之高額報酬，且與一般快遞工作薪資
    相較，亦不成比例，再其所轉交包裹之人亦有更換之情事，
    無疑係掩人耳目，為不願讓人查知該包裹之實際收件人為何
    人而來，如非包裹本身及實際收件人涉有不法，實難想像何
    需以該等方式隱匿實際收件人身分。況被告所領取之本案包
    裹，均係寄送至便利商店，衡情寄件人本可直接寄送至指定
    地點，實無平白無故再另以高額費用委請被告代為取件並轉
    送之理，足見「彥豪」等人無非係刻意以此手法規避檢警查
    緝其等真實身分，以遂行非法行為。
  ⒉依當前社會合法提供包裹、文件寄送服務業者眾多，其服務
    項目不僅快速、多元、周全，收費亦屬實惠，兼建有相當嚴
    謹之流程制度，據以保障寄、收件雙方當事人之權益，且該
    等業者亦有提供前往指定收件之服務，或與遍布大街小巷之
    便利商店存有合作關係，而利於一般大眾使用，茍非所欲領
    取之物品涉及不法，寄件或收件之一方有意隱瞞身分及相關
    識別資料以規避稽查，衡情應無一方面以透過包裹寄送之方
    式送達至超商，另一方面又再以高額報酬刻意委請專人代為
    領送包裹之必要，且被告領取包裹之模式為每次前往領取包
    裹時，「彥豪」均會以Line與其聯繫，並告知收件人姓名、
    取貨便利商店地址等資訊，是被告本案均係使用他人名義領
    取包裹，且被告於偵查中自陳：我不敢打開包裹，但我有問
    過「彥豪」包裹內容，「彥豪」說我可以打開看看，我打開
    後看到包裹裡有身分證影本、提款卡等，我就問為何是這些
    東西等語（見偵卷第147 頁），可見被告對該工作內容是顯
    係涉及不法一節，已有所懷疑，復衡以被告於本案發生時年
    歲已60有餘，其自陳有高中畢業之智識程度，有工地、快遞
    、保全及清潔等就業經驗（見本院卷第266 至267 、272 頁
    ），足見其乃係具有一定智識程度及社會經驗、歷練之人，
    則就上開工作內容顯係違反交易常理，極可能涉及不法活動
    ，主觀上應得預見，卻仍同意依詐欺集團指示，前往便利超
    商領取包裹後，交給姓名年籍不詳之人，以迂迴方式交付人
    頭帳戶，其對於己身參與詐欺集團之犯罪行為而造成他人受
    騙之情形，有所預見而仍不違背其本意，堪認其主觀上有詐
    欺取財之不確定故意甚明。
  ⒊衡酌近年來各式各樣之詐欺取財犯罪類型層出不窮，詐欺集
    團份子為逃避查緝，往往發展成由集團首腦在遠端、甚至遠
    在國外進行操控，由集團成員分層、分工，相互彼此利用，
    藉以遂行詐欺取財之犯罪模式，而依如附表二編號1 至3 所
    示告訴人所述之受騙情節，可知本案詐欺集團係透過網路刊
    登不實之商品銷售訊息，使被害人受騙，致其等均陷於錯誤
    ，因而將受騙款項匯入詐欺集團所掌控之人頭帳戶後，再經
    詐欺集團內之層層指揮，先由負責領取及轉送人頭帳戶之「
    取簿手」以超商店到店寄貨方式收集人頭帳戶，再由負責提
    領贓款之「車手」持提款卡至各金融機構所設置之自動櫃員
    機提領詐欺款項，並利用人頭帳戶提款卡提款無須辨認身分
    之便，以規避檢警之查緝，乃屬常見之詐欺集團犯罪手法，
    此等犯罪模式迭經媒體廣為披載、報導，誠為具有一般社會
    生活知識之人所能知悉之事。審以本案被告係具有一定智識
    程度及社會經驗、歷練之人，其對事物之理解、判斷要無異
    於常人之處，就上情實難諉為不知。是被告主觀上當已預見
    其依「彥豪」之指示，代為至超商領取包裹，並依指示將之
    轉交予真實姓名年籍不詳之人，極可能係在從事類如領取、
    轉送人頭帳戶資料等行徑，此為詐欺集團為遂行詐欺犯行分
    工之一環，卻僅因「彥豪」以高額報酬之對價誘惑，被告即
    置犯罪風險於不顧，猶願聽從來路不明且未曾謀面之「彥豪
    」之指示，從事恐屬不法之領送包裹行為，依上開情節以觀
    ，被告為上開行為時，主觀上確有容任其行為將導致詐欺取
    財犯罪發生之本意，且依被告自承向其收受包裹之人有男有
    女，大約都是中年人，穿著很隨意等情（見本院卷第269 頁
    ），可知依被告認知，參與本案之人至少有被告、「彥豪」
    及被告轉交包裹等數人，足認被告於行為時，主觀上有三人
    以上共同詐欺取財之不確定故意。
  ㈢被告確有洗錢之不確定故意：
    按洗錢防制法業於105 年12月28日修正公布，並於106 年6
    月28日生效施行（下稱新法）。修正前該法（下稱舊法）將
    洗錢行為區分為將自己犯罪所得加以漂白之「為自己洗錢」
    及明知是非法資金，卻仍為犯罪行為人漂白黑錢之「為他人
    洗錢」兩種犯罪態樣，且依其不同之犯罪態樣，分別規定不
    同之法定刑度。惟洗錢犯罪本質在於影響合法資本市場並阻
    撓偵查，不因為自己或為他人洗錢而有差異，且洗錢之行為
    包含處置（即將犯罪所得直接予以處理）、多層化（即為使
    偵查機關難以追查金流狀況，以迂迴層轉、化整為零之多層
    化包裝方式，掩飾或隱匿特定犯罪所得）及整合（即收受、
    持有或使用他人犯罪所得，使該犯罪所得披上合法之外衣，
    回歸正常金融體系）等各階段行為，其模式不只一端，上開
    為自己或為他人洗錢之二分法，不僅無助於洗錢之追訴，且
    徒增實務事實認定及論罪科刑之困擾。故而為徹底打擊洗錢
    犯罪，新法乃依照國際防制洗錢金融行動工作組織（Financ
    ial Action Task Force ，下稱FATF）40項之第3 項建議，
    並參採聯合國禁止非法販運麻醉藥品和精神藥物公約及聯合
    國打擊跨國有組織犯罪公約之洗錢行為定義，將洗錢行為之
    處置、多層化及整合等各階段，全部納為洗錢行為，而於新
    法第2 條規定：「本法所稱洗錢，指下列行為：一、意圖掩
    飾或隱匿特定犯罪所得來源，或使他人逃避刑事追訴，而移
    轉或變更特定犯罪所得。二、掩飾或隱匿特定犯罪所得之本
    質、來源、去向、所在、所有權、處分權或其他權益者。三
    、收受、持有或使用他人之特定犯罪所得。」以求與國際規
    範接軌。又因舊法第3 條所規範洗錢犯罪之前置犯罪門檻，
    除該條所列舉特定嚴重危害社會治安及經濟秩序之犯罪暨部
    分犯罪如刑法業務侵占等罪犯罪所得金額須在5 百萬元以上
    者外，限定於法定最輕本刑為5 年以上有期徒刑以上刑之「
    重大犯罪」，是洗錢行為必須以犯上述之罪所得財物或財產
    上利益為犯罪客體，始成立洗錢罪，過度限縮洗錢犯罪成立
    之可能，亦模糊前置犯罪僅在對於不法金流進行不法原因之
    聯結而已，造成洗錢犯罪成立門檻過高，洗錢犯罪難以追訴
    。故新法參考FATF建議，就其中採取門檻式規範者，明定為
    最輕本刑為六個月以上有期徒刑之罪，並將「重大犯罪」之
    用語，修正為「特定犯罪」；另增列未為最輕本刑為六個月
    以上有期徒刑之罪所涵括之違反商標法等罪，且刪除有關犯
    罪所得金額須在5 百萬元以上者，始得列入前置犯罪之限制
    規定，以提高洗錢犯罪追訴之可能性。從而新法第14條第1
    項所規範之一般洗錢罪，必須有第3 條規定之前置特定犯罪
    作為聯結，始能成立。然洗錢犯罪之偵辦在具體個案中經常
    只見可疑金流，未必瞭解可疑金流所由來之犯罪行為，倘所
    有之洗錢犯罪皆須可疑金流所由來之犯罪行為已經判決有罪
    確定，始得進一步偵辦處罰，則對於欠缺積極事證足以認定
    確有前置犯罪，卻已明顯違反洗錢防制規定之可疑金流，即
    無法處理。故而新法乃參考澳洲刑法立法例，增訂特殊洗錢
    罪，於第15條第1 項規定：「收受、持有或使用之財物或財
    產上利益，有下列情形之一，而無合理來源且與收入顯不相
    當者，處六月以上五年以下有期徒刑，得併科新臺幣五百萬
    元以下罰金：一、冒名或以假名向金融機構申請開立帳戶。
    二、以不正方法取得他人向金融機構申請開立之帳戶。三、
    規避第七條至第十條所定洗錢防制程序。」從而特殊洗錢罪
    之成立，不以查有前置犯罪之情形為要件，但必須其收受、
    持有或使用之財物或財產上利益，無合理來源並與收入顯不
    相當，且其財物或財產上利益之取得必須符合上開列舉之三
    種類型者為限。易言之，第15條之特殊洗錢罪，係在無法證
    明前置犯罪之特定不法所得，而未能依第14條之一般洗錢罪
    論處時，始予適用。倘能證明人頭帳戶內之資金係前置之特
    定犯罪所得，即應逕以一般洗錢罪論處，自無適用特殊洗錢
    罪之餘地。例如詐欺集團向被害人施用詐術後，為隱匿其詐
    欺所得財物之去向，而令被害人將其款項轉入該集團所持有
    、使用之人頭帳戶，並由該集團所屬之車手前往提領詐欺所
    得款項得逞，檢察官如能證明該帳戶內之資金係本案詐欺之
    特定犯罪所得，即已該當於新法第14條第1 項之一般洗錢罪
    ；至若無法將人頭帳戶內可疑資金與本案詐欺犯罪聯結，而
    不該當第2 條洗錢行為之要件，當無從依第14條第1 項之一
    般洗錢罪論處，僅能論以第15條第1 項之特殊洗錢罪。另過
    去實務認為，行為人對犯特定犯罪所得之財物或利益作直接
    使用或消費之處分行為，或僅將自己犯罪所得財物交予其他
    共同正犯，只屬犯罪後處分贓物之行為，非本條例所規範之
    洗錢行為，惟依新法規定，倘行為人意圖掩飾或隱匿特定犯
    罪所得來源，而將特定犯罪所得直接消費處分，甚或交予其
    他共同正犯，而由共同正犯以虛假交易外觀掩飾不法金流移
    動，即難認單純犯罪後處分贓物之行為，應仍構成新法第2
    條第1 或2 款之洗錢行為（最高法院108 年度台上字第1744
    號判決意旨參照）。查本案詐欺集團之成員「彥豪」指示被
    告領取人頭帳戶資料包裹，乃為利用人頭帳戶非詐欺集團成
    員本人名義之外觀，製造犯罪偵查之斷點，一旦有被害人因
    遭詐騙而匯款至詐欺集團成員指定之人頭帳戶，集團內之成
    員旋會指示負責提領贓款之車手持人頭帳戶提款卡將該等詐
    欺之犯罪所得領出，藉以斬斷金流，而隱匿該犯罪所得之去
    向，核屬洗錢防制法第2 條第2 款所規範之洗錢行為；而被
    告主觀上確已預見所為之上揭工作，可能係在從事領送人頭
    帳戶資料而為詐欺集團為遂行詐欺犯行分工之一環，意在規
    避查緝，並藉此製造金流之斷點，以掩飾隱匿詐欺被害人之
    犯罪所得，屬不法行為，然其為求報酬，猶執意為之，分擔
    實行上開行為，而容任掩飾或隱匿犯罪所得即洗錢行為之發
    生，其於確知運送之內容後，並未中止仍繼續完成運送之犯
    行，足見其於上開時間運送時確有洗錢之不確定故意甚明。
  ㈣被告所參與之本案詐欺集團，應符合組織犯罪防制條例第2
    條第1 項所定之犯罪組織，而其確有參與該犯罪組織之不確
    定故意：
  ⒈按組織犯罪防制條例所稱之犯罪組織，係指3 人以上，以實
    施強暴、脅迫、詐欺、恐嚇為手段或最重本刑逾5 年有期徒
    刑之罪，所組成具有持續性或牟利性之有結構性組織；而所
    稱有結構性組織，係指非為立即實施犯罪而隨意組成，不以
    具有名稱、規約、儀式、固定處所、成員持續參與或分工明
    確為必要，同條例第2 條第1 項、第2 項分別定有明文。
  ⒉本案詐欺集團係先由「彥豪」指示被告領取及轉送內含人頭
    帳戶資料之包裹後，再由機房人員分別詐騙如附表二編號1
    至3 所示之告訴人，待其等陷於錯誤而依指示匯款至人頭帳
    戶後，復由車手持人頭帳戶提款卡將該等詐欺贓款提領一空
    ，足見其內部各該人等各自分擔一定之工作內容，顯屬精心
    規劃設立之有結構性組織，非為立即實施犯罪而隨意組成；
    又本案詐欺集團成員除被告外，尚包含「彥豪」及被告轉交
    包裹等人，已如前述，且各次詐欺之方法多所雷同，堪認本
    案詐欺集團係透過縝密之計畫與分工，成員彼此間相互配合
    ，並投入相當之成本及時間，由至少3 人以上之多數人所組
    成，持續以實施詐欺為手段而牟利之具有完善結構之組織，
    其核屬3 人以上，以實施詐欺為手段，所組成具有持續性及
    牟利性之有結構性組織，合於組織犯罪防制條例第2 條第1
    項所稱之「犯罪組織」。再者，被告自承其係於109 年7 月
    底某日看到報紙廣告，即與「彥豪」聯絡，嗣旋擔任領送包
    裹之工作，並多次聽從「彥豪」之指示領取包裹，再依指示
    將之轉交予真實姓名年籍不詳之人，其因此得以獲取報酬，
    而被告主觀上業已預見「彥豪」等人極可能從事詐欺取財等
    犯行，已如前述，其仍加入而參與該等詐欺犯行之一環，是
    被告對於其以上開方式所參與者，極可能係屬3 人以上，以
    實施詐欺為手段，具有持續性或牟利性之有結構性組織，顯
    非為立即實施犯罪而隨意組成之團體，自當有所預見，其猶
    容任為之而參與，足徵被告主觀上確有參與犯罪組織之不確
    定故意至明。
  ㈤被告辯解不可採信之處
  ⒈辯護人為被告辯稱：被告與「彥豪」等詐欺集團成員並無犯
    意聯絡，且被告並未見過「彥豪」，對於如何施行詐術、如
    何分配款項均不知悉，自難認被告對於三人以上之加重詐欺
    要件有所認識；又被告領取包裹再行轉交他人，並未參與犯
    罪構成要件之行為，顯僅係基於幫助他人詐取財物而參與犯
    罪構成要件以外之行為，應僅論以幫助犯等語。惟按共同實
    行犯罪行為之人，在共同意思範圍以內，各自分擔犯罪行為
    之一部，彼此協力、相互補充以達其犯罪之目的者，即應對
    於全部所發生之結果，共同負責，故不以實際參與犯罪構成
    要件行為或參與每一階段之犯罪行為為必要。又共同正犯之
    意思聯絡，原不以數人間直接發生者為限，即有間接之聯絡
    者，亦包括在內（最高法院107 年度台上字第4444號判決意
    旨參照）。查依前揭各項事證及說明，顯見「彥豪」等人所
    屬本案詐欺集團，於詐欺犯行之分工上極為精細，分別有實
    施詐術之機房人員、領取帳戶受騙款項之車手人員、領送帳
    戶資料包裹之收簿人員（即如被告）等各分層成員，以遂行
    本件犯行而牟取不法所得，集團成員間固未必彼此有所認識
    或清楚知悉他人所分擔之犯罪分工內容，然此一間接聯絡犯
    罪之態樣，正係具備一定規模犯罪所衍生之細密分工模式，
    參與犯罪者透過相互利用彼此之犯罪角色分工，而形成一個
    共同犯罪之整體以利犯罪牟財。職此，被告既對參與詐欺集
    團而遂行本案詐欺犯行具有不確定故意，詳見前述，堪認其
    對集團成員彼此間極可能係透過分工合作、互相支援以完成
    詐欺取財之犯罪行為乙節當亦有所預見，則其既係以自己共
    同犯罪之意思，相互支援及分工合作，以達上揭犯罪之目的
    ，自應就所參與犯罪之全部犯罪結果共同負責，而應論以共
    同正犯。至被告縱使未與其他負責實施詐騙、領取詐欺贓款
    之集團成員謀面或直接聯繫，亦未明確知悉集團內負責其他
    層級分工之其他成員身分及所在，彼此互不認識，亦不過係
    詐欺集團細密分工模式下之當然結果，自無礙於被告與「彥
    豪」等詐欺集團成員具有犯意聯絡、行為分擔而為共同正犯
    之認定。辯護人辯稱認被告並無犯意聯絡，所為僅係幫助犯
    乙情，自無足採。
  ⒉辯護人又辯稱：被告領取包裹之際並未有被害人之款項匯入
    ，故被告並未製造金流斷點隱匿資產，嗣被害人款項匯入附
    表二所示金融帳戶，此時金流尚屬透明易查，未造成金流斷
    點，不能達到掩飾或隱匿特定犯罪所得來源、去向之作用，
    無從成立洗錢罪等語。惟查，被告係負責領取供詐騙使用之
    提款卡，且由其所屬之詐騙集團成員與告訴人聯繫，對其等
    施以詐術後，告訴人因而限於錯誤而將款項匯入詐騙集團所
    指定之帳戶內，而被告並將該等帳戶之提款卡交付「彥豪」
    指定之人，供負責提領款項之成員拿取後，予以提領告訴人
    所匯入之款項，已如前述，可知被告前開舉止之作用在於將
    所屬詐騙集團詐欺告訴人所使用之帳戶之提款卡交予其他成
    員，並透過其他詐騙集團成員持該等提款卡提領帳戶內款項
    之行為，於客觀上自得切斷詐騙所得金流之去向，阻撓國家
    對詐欺犯罪所得之追查，而與本案詐欺集團成員間就洗錢犯
    行具行為分擔而構成洗錢罪至明，辯護人以金流得以追查抗
    辯，顯係未明詐欺集團以「取簿手」、「車手」、「收水」
    、「回水」等層層人員分工以降低出面受付金錢人員遭查獲
    時指認其他集團成員，暴露金流終端風險之手法，其此部分
    所辯，自屬無據。
  ㈥綜上所述，被告前揭所辯，核屬卸責之詞，均不足採。本案
    犯行事證已臻明確，自應依法論科。
二、論罪科刑：
  ㈠法律適用之說明
    按組織犯罪防制條例係藉由防制組織型態之犯罪活動為手段
    ，以達成維護社會秩序、保障人民權益之目的，乃於該條例
    第3 條第1 項前段與後段，分別對於「發起、主持、操縱、
    指揮」及「參與」犯罪組織者，依其情節不同而為處遇，行
    為人雖有其中一行為（如參與），不問其有否實施各該手段
    （如詐欺）之罪，均成立本罪。然在未經自首或有其他積極
    事實，足以證明其確已脫離或解散該組織之前，其違法行為
    ，仍繼續存在，即為行為之繼續，而屬單純一罪，至行為終
    了時，仍論為一罪。然刑罰責任之評價與法益之維護息息相
    關，對同一法益侵害為雙重評價，是過度評價；對法益之侵
    害未予評價，則為評價不足，均為法之所禁。又加重詐欺罪
    ，係侵害個人財產法益之犯罪，其罪數之計算，核與參與犯
    罪組織罪之侵害社會法益有所不同，審酌現今詐欺集團之成
    員皆係為欺罔他人，騙取財物，方參與以詐術為目的之犯罪
    組織。倘若行為人於參與詐欺犯罪組織之行為繼續中，先後
    多次為加重詐欺之行為，因參與犯罪組織罪為繼續犯，犯罪
    一直繼續進行，直至犯罪組織解散，或其脫離犯罪組織時，
    其犯行始行終結。故該參與犯罪組織與其後之多次加重詐欺
    之行為皆有所重合，然因行為人僅為一參與犯罪組織行為，
    侵害一社會法益，屬單純一罪，應僅就「該案中」與參與犯
    罪組織罪時間較為密切之「首次」加重詐欺犯行論以參與犯
    罪組織罪及加重詐欺罪之想像競合犯，而其他之加重詐欺犯
    行，祗需單獨論罪科刑即可，無需再另論以參與犯罪組織罪
    ，以避免重複評價。是如行為人於參與同一詐欺集團之多次
    加重詐欺行為，因部分犯行發覺在後或偵查階段之先後不同
    ，肇致起訴後分由不同之法官審理，為裨益法院審理範圍明
    確、便於事實認定，即應以數案中「最先繫屬於法院之案件
    」為準，以「該案件」中之「首次」加重詐欺犯行與參與犯
    罪組織罪論以想像競合。縱該首次犯行非屬事實上之首次，
    亦因參與犯罪組織之繼續行為，已為該案中之首次犯行所包
    攝，該參與犯罪組織行為之評價已獲滿足，自不再重複於他
    次詐欺犯行中再次論罪，俾免於過度評價及悖於一事不再理
    原則。至於「另案」起訴之他次加重詐欺犯行，縱屬事實上
    之首次犯行，仍需單獨論以加重詐欺罪，以彰顯刑法對不同
    被害人財產保護之完整性，避免評價不足（最高法院109 年
    度台上字第3945號判決意旨參照）。查，被告於本案繫屬前
    ，並無因參與本案詐欺集團之加重詐欺及參與犯罪組織犯行
    遭檢察官起訴而繫屬於法院，有臺灣高等法院被告前案紀錄
    表附卷足憑，揆諸前揭說明，被告就附表二編號1 部分（本
    案中之首次加重詐欺犯行）即應論以參與犯罪組織罪。至附
    表二編號2、3所示犯行則無庸再論以參與犯罪組織罪。
  ㈡罪名
  ⒈核被告就附表二編號1 所為，係犯組織犯罪防制條例第3 條
    第1 項後段之參與犯罪組織罪、刑法第339 條之4 第1 項第
    2 款之三人以上共同詐欺取財罪、違反洗錢防制法第2 條第
    2 款規定，而犯同法第14條第1 項之一般洗錢罪。就附表二
    編號2 、3 所為，係犯刑法第339 條之4 第1 項第2 款之三
    人以上共同詐欺取財罪、違反洗錢防制法第2 條第2 款規定
    ，而犯同法第14條第1 項之一般洗錢罪。
  ⒉起訴書犯罪事實欄雖記載詐騙集團成員對附表二編號1 至3
    所示之人之行騙手法，均係於拍賣網站上刊登不實商品銷售
    訊息等情，然本案犯罪集團分工細緻，尚無證據證明被告與
    負責行騙之集團成員有何聯繫管道，難期被告業已知悉或可
    得預見該成員實際上所採用之詐騙手法，即難謂被告亦須就
    「以網際網路對公眾散布」部分同負共犯罪責，附此敘明。
  ⒊公訴意旨就附表二編號1 所示犯行，雖僅論及加重詐欺取財
    罪及洗錢罪，而漏未論及參與犯罪組織罪，惟此部分與經起
    訴之加重詐欺取財罪具有想像競合犯之裁判上一罪關係，為
    起訴效力所及，且經本院當庭告知被告此部分可能涉犯罪名
    （見本院卷第254 頁），並經被告及其辯護人於本院審理攻
    擊、防禦，自無礙於被告、辯護人之攻擊、防禦及辯護權行
    使，本院自應併予審究。
  ㈢共同正犯之說明
    被告與「彥豪」及本案負責撥打詐騙電話之機房人員、負責
    領取詐欺款項之車手等詐欺集團成員間，就上揭犯行有犯意
    聯絡及行為分擔，為共同正犯。另刑法第339 條之4 第1 項
    第2 款之三人以上共同犯詐欺取財罪，其本質即為共同犯罪
    ，主文毋庸再於「三人以上共同犯詐欺取財罪」前再記載「
    共同」（最高法院83年度台上字第2520號刑事判決意旨參照
    ），併此敘明。
  ㈣罪數之認定
  ⒈想像競合
    被告所涉附表二編號1 之犯行，係以一行為同時觸犯參與犯
    罪組織罪、三人以上共同詐欺取財罪及洗錢罪等三罪名；就
    附表二編號2 至3 之犯行，均係以一行為同時觸犯三人以上
    共同詐欺取財罪及洗錢罪等二罪名，均為想像競合犯，各應
    從一重論以三人以上共同詐欺取財罪。
  ⒉數罪併罰
    按刑法處罰之加重詐欺取財罪係侵害個人財產法益之犯罪，
    其罪數計算，依一般社會通念，應以被害人數、被害次數之
    多寡，決定其犯罪之罪數（最高法院108 年度台上字第274
    號判決意旨參照）。是被告如附表二所示不同被害人之3次
    加重詐欺取財既遂犯行，犯意各別，行為互殊，應予分論併
    罰。
  ㈤減刑
    按犯罪之情狀顯可憫恕，認科以最低度刑仍嫌過重者，得酌
    量減輕其刑，刑法第59條定有明文。考其立法意旨，科刑時
    原即應依同法第57條規定審酌一切情狀，尤應注意該條各款
    所列事項，以為量刑標準，刑法第59條所謂「犯罪之情狀顯
    可憫恕」，自係指裁判者審酌第57條各款所列事項以及其他
    一切與犯罪有關之情狀之結果，認其犯罪足堪憫恕者而言，
    即必於審酌一切之犯罪情狀，在客觀上顯然足以引起一般同
    情，認為縱予宣告法定最低刑度猶嫌過重者，始有其適用。
    刑法第339 條之4 第1 項之加重詐欺取財罪，其法定刑為1
    年以上7 年以下有期徒刑，然犯加重詐欺取財罪者，其原因
    動機不一，犯罪情節、涉案程度未必盡同，所造成之社會危
    害自屬有異，法律科處此類犯罪，所設之法定最低本刑卻同
    為「1 年以上有期徒刑」，不可謂不重，於此情形，自非不
    可依客觀之犯行與主觀之惡性加以考量其情狀，是否有可憫
    恕之處，適用刑法第59條之規定酌量減輕其刑，期使個案裁
    判之量刑，能斟酌至當，符合罪刑相當原則及比例、平等原
    則。經查，被告參與本案詐欺集團擔任取簿手之工作而犯三
    人以上共同詐欺取財罪，固應非難，惟被告於本案犯行時年
    逾六旬，謀生本即不易，為求職方經由報紙刊登之廣告而應
    徵參與「彥豪」所屬詐欺集團，此據被告供述在卷（見本院
    卷第133 頁），足徵其係迫於經濟壓力而犯罪，尚非惡性重
    大之徒，且所擔任為出面收取帳戶之「取簿手」工作，極易
    遭警查緝，較諸隱身幕後指揮規劃或機房等核心人員，被告
    實為犯罪分工中較為低階、受支配之角色，又被告已與告訴
    人吳O 潔、吳O 曄、郭O 蕙調解成立，且已履行完畢，有被
    告提出之Line對話截圖、存摺、轉帳憑證及和解宥恕聲明書
    存卷為憑（見本院卷第159 至165 、169 至177 、215 至22
    1 頁），被告實已勉力填補損害。本院審酌上開各情，認依
    刑法第339 條之4 第1 項第2 款科以最低度刑，仍屬情輕法
    重，爰依刑法第59條規定，就所犯編號1 至3 之犯行均減輕
    其刑。
  ㈥科刑
    爰以行為人之責任為基礎，審酌現今詐欺集團之詐騙事件層
    出不窮、手法日益翻新，政府及相關單位無不窮盡心力追查
    、防堵，大眾傳播媒體更屢屢報導民眾因被騙受損，甚至畢
    生積蓄因此化為烏有之相關新聞，被告本應依循正軌獲取所
    得，詎其不思此為，竟參與本案詐欺集團擔任俗稱「收簿手
    」之工作，而同屬詐欺犯罪之一環，共同以本件加重詐欺手
    法向告訴人詐騙金錢，致告訴人受有如附表二所示之金錢損
    失，影響交易秩序，於偵查迄至本院中雖就客觀經過事實詳
    予供述，惟猶未能正視己非，否認犯罪，應予非難，惟衡以
    被告與告訴人3 人均已達成和解，並已履行和解條件完畢，
    已填補告訴人所受之損害，已如前述，兼衡被告於本案詐欺
    之分工及參與程度上，僅係收取包裹之人，無具體事證顯示
    其係主謀或主要獲利者，亦非直接向告訴人施行詐術之人，
    以及被告各次犯行所得利益，暨被告自承為治療配偶罹癌而
    須賺取工作報酬之犯罪動機，及其高中畢業、現從事清潔工
    以及領取老人津貼之智識、生活經濟狀況等一切情狀（見本
    院卷第272 頁），分別量處如附表一「罪名及宣告刑」欄所
    示之刑。
  ㈦定應執行刑
    按數罪併罰定應執行刑之裁量，應兼衡罪責相當及特別預防
    之刑罰目的，綜合考量行為人之人格及各罪間之關係，具體
    審酌各罪侵害法益之異同、對侵害法益之加重效應及時間、
    空間之密接程度，注意維持輕重罪間刑罰體系之平衡。其依
    刑法第51條第5 款定執行刑者，宜注意刑罰邊際效應隨刑期
    而遞減及行為人所生痛苦程度隨刑期而遞增之情形，考量行
    為人復歸社會之可能性，妥適定執行刑。除不得違反刑法第
    51條之外部界限外，尤應體察法律規範本旨，謹守法律內部
    性界限，以達刑罰經濟及恤刑之目的（最高法院108 年度台
    上字第4405、4408號判決意旨參照）。查被告所為之犯罪時
    間均係在109 年8 月間，係被告同次領取及轉交包裹之犯罪
    方式，縱各次詐欺犯罪之被害對象並非相同，然犯罪類型、
    態樣、手段之同質性較高，數罪責任非難之重複程度較高，
    如以實質累加之方式定其應執行刑，處罰之程度恐將超過其
    犯罪行為之不法內涵與罪責程度，準此，本於罪責相當之要
    求，在刑法第51條第5 款所定之外部界限內，及比例原則、
    平等原則、責罰相當原則、重複評價禁止原則之內部界限範
    圍內，綜合判斷其整體犯罪之非難評價、各罪間關係、法益
    侵害之整體效果，並適度反應其犯罪行為之不法與罪責程度
    ，及對其施以矯正之必要性，且貫徹刑法公平正義之理念，
    爰定被告應執行之刑如主文所示。
  ㈧不予宣告強制工作
    按行為人一行為觸犯組織犯罪防制條例第3 條第1 項後段之
    參與犯罪組織罪及刑法第339 條之4 第1 項第2 款之加重詐
    欺取財罪，依刑法第55條前段規定從一重之加重詐欺取財罪
    處斷而為科刑時，於有預防矯治其社會危險性之必要，且符
    合比例原則之範圍內，由法院依組織犯罪防制條例第3 條第
    3 項規定，一併宣告刑前強制工作（最高法院刑事大法庭10
    8 年度台上大字第2306號裁定意旨參照）。而對參與犯罪組
    織及加重詐欺取財等罪之想像競合犯，有無命強制工作之必
    要，應審酌：本案行為是否屬以反覆從事同種類行為為目的
    ，且犯罪所得係行為人恃為生活重要資源之常業性犯罪，而
    具有行為嚴重性；行為人過去有無參與犯罪組織、加重詐欺
    之刑事前科紀錄，其發生之次數、密度等，是否彰顯行為人
    表現之危險性；行為人之生活能力、學識、職業經驗，是否
    足資為其復歸社會後，重營正常生活之基礎，助其檢束前非
    ，而對其未來行為之改善具有期待可能性等情，予以綜合判
    斷。基於強制工作等保安處分，旨在彌補刑罰無法充分發揮
    、改善，行為人個人潛在危險性格之功能，造成犯罪防制網
    絡之破口；是以制裁犯罪之手段，關於刑罰與保安處分二者
    之選擇、取捨，屬立法範疇，雖我國立法者，未就加重詐欺
    罪設有強制工作特別規定；然於上開犯罪行為人而言，所犯
    數罪既依想像競合犯規定，從較重之加重詐欺罪處斷，則於
    裁量應否適用組織犯罪防制條例規定，對被告諭知強制工作
    時，允宜考量強制工作之保安處分性質，僅屬刑罰之補充，
    審慎為之，以避免重疊而流於嚴苛（最高法院109 年度台上
    字第1048號判決參照）。準此，本院衡酌被告參與詐欺集團
    而共同為本案詐欺犯行，固有不該，然被告參與期間僅數日
    ，於本案亦僅有3 名被害人，詐欺金額非鉅，且其於詐欺集
    團中之角色僅為收簿手，參與程度非深，雖仍屬該集團內不
    可獲缺之一環，但其主、客觀惡性較諸該集團主要成員，並
    非至惡不赦，難認係好以犯罪為習性之徒，又被告自述目前
    有正當職業，應認其有工作之意願，尚難認有遊蕩、懶惰成
    習之情形，經本次偵審刑罰後，應足以達成預防矯治之目的
    ，尚不至對社會造成危害，故依其行為之嚴重性、表現之危
    險性、對於未來行為之期待性，經斟酌比例原則後，本院認
    為尚無對被告施以刑前強制工作之必要，爰不依組織犯罪防
    制條例第3 條第3 項規定對其宣付強制工作。
參、沒收
一、按犯罪所得，屬於犯罪行為人者，沒收之；於全部或一部不
    能沒收或不宜執行沒收時，追徵其價額，不予宣告沒收或追
    徵；又犯罪所得已實際合法發還被害人者，不予宣告沒收或
    追徵，刑法第38條之1 第1 項前段、第3 項、第5 項分別定
    有明文。次按基於「任何人不得保有不法行為之獲利」原則
    ，對於因犯罪造成之財產利益不法流動，應藉由「沒收犯罪
    利得」法制，透過類似不當得利之衡平措施，使之回歸犯罪
    發生前的合法財產秩序狀態。從而若被害人因犯罪受害所形
    成之民事請求權實際上已獲全額滿足，行為人亦不再享有因
    犯罪取得之財產利益，則犯罪利得沒收之規範目的已經實現
    ，自無庸宣告犯罪利得沒收、追徵。查，被告本案送件之報
    酬為500 元乙情，為被告於本院準備程序供稱在卷（見本院
    卷第133 、135 頁），上開金額雖未扣案，惟依被告與各告
    訴人間之和解筆錄及匯款憑證所示，被告已賠償告訴人吳O
    曄2,000 元、告訴人郭O 蕙2,820 元、告訴人吳O 潔3 萬元
    ，總計被告因本案已實際賠償達34,820元，遠超過其實際獲
    取之犯罪所得，應認被告已將犯罪所得實際合法發還被害人
    ，揆諸前開說明，爰依刑法第38條之1 第5 項規定，不予宣
    告沒收或追徵。
二、至洗錢防制法第18條第1 項固規定：「犯第十四條之罪，其
    所移轉、變更、掩飾、隱匿、收受、取得、持有、使用之財
    物或財產上利益，沒收之；犯第十五條之罪，其所收受、持
    有、使用之財物或財產上利益，亦同」，然並未有「不問屬
    於犯罪行為人與否均沒收」之明文，自仍以屬於被告所有者
    為限，始應予沒收。查，被告領取附表二所示金融帳戶之提
    款卡後，即已交付集團其他成員，業如前述，可見附表二所
    示告訴人遭騙匯入之款項，並非被告所有，亦不在其實際掌
    控中，被告就此部分洗錢之標的不具所有權及事實上管領權
    ，自無庸依前開規定宣告沒收。
據上論斷，應依刑事訴訟法第299條第1項前段，判決如主文。（
本件依刑事判決精簡原則，僅記載程序法條文）。
本案經檢察官鄭心慈偵查起訴，經檢察官吳宗光到庭執行公訴。
中    華    民    國    110   年    11    月    24    日
                  刑事第十三庭審判長法  官  陳昭筠
                                    法  官  林建良
                                    法  官  陳幽蘭
以上正本證明與原本無異。
如不服本判決，應於收受送達後20日內向本院提出上訴書狀，其
未敘述上訴之理由者並得於提起上訴後20日內向本院補提理由書
（均須按他造當事人之人數附繕本）「切勿逕送上級法院」。
                                    書記官   陳冠云
中    華    民    國   110    年    11    月    30    日
附錄：本案論罪科刑法條全文                          
組織犯罪防制條例第3 條
發起、主持、操縱或指揮犯罪組織者，處3 年以上10年以下有期
徒刑，得併科新臺幣1 億元以下罰金；參與者，處6 月以上5 年
以下有期徒刑，得併科新臺幣1 千萬元以下罰金。但參與情節輕
微者，得減輕或免除其刑。
具公務員或經選舉產生之公職人員之身分，犯前項之罪者，加重
其刑至二分之一。
犯第1 項之罪者，應於刑之執行前，令入勞動場所，強制工作，
其期間為3 年。
前項之強制工作，準用刑法第90條第2 項但書、第3 項及第98條
第2 項、第3 項規定。
以言語、舉動、文字或其他方法，明示或暗示其為犯罪組織之成
員，或與犯罪組織或其成員有關聯，而要求他人為下列行為之一
者，處3 年以下有期徒刑，得併科新臺幣3 百萬元以下罰金：
一、出售財產、商業組織之出資或股份或放棄經營權。
二、配合辦理都市更新重建之處理程序。
三、購買商品或支付勞務報酬。
四、履行債務或接受債務協商之內容。
前項犯罪組織，不以現存者為必要。
以第5 項之行為，使人行無義務之事或妨害其行使權利者，亦同
。
第5項、第7項之未遂犯罰之。
 
中華民國刑法第339條之4
犯第339 條詐欺罪而有下列情形之一者，處1 年以上7 年以下有
期徒刑，得併科1 百萬元以下罰金：
一、冒用政府機關或公務員名義犯之。
二、三人以上共同犯之。
三、以廣播電視、電子通訊、網際網路或其他媒體等傳播工具，
    對公眾散布而犯之。
前項之未遂犯罰之。
 
洗錢防制法第14條
有第二條各款所列洗錢行為者，處7 年以下有期徒刑，併科新臺
幣5 百萬元以下罰金。
前項之未遂犯罰之。
前二項情形，不得科以超過其特定犯罪所定最重本刑之刑。
 
 
【附表一：罪名及宣告刑】
 
┌──┬───────────────┬───────┐
│編號│          罪名及宣告刑        │     備註     │
├──┼───────────────┼───────┤
│ 1  │甲○○犯三人以上共同詐欺取財罪│如附表二編號1 │
│    │，處有期徒刑捌月。            │所示犯行。    │
├──┼───────────────┼───────┤
│ 2  │甲○○犯三人以上共同詐欺取財罪│如附表二編號2 │
│    │，處有期徒刑陸月。            │所示犯行。    │
├──┼───────────────┼───────┤
│ 3  │甲○○犯三人以上共同詐欺取財罪│如附表二編號3 │
│    │，處有期徒刑陸月。            │所示犯行。    │
└──┴───────────────┴───────┘
 
【附表二：被害人遭詐欺之匯款情節及證據出處】
┌──┬───┬────────────┬───────┬───────┬──────┬──────┬─────┬─────────┐
│編號│告訴人│詐騙方式                │告訴人匯款時間│告訴人匯款金額│告訴人匯入之│詐欺集團成員│提領金額（│     證據出處     │
│    │      │                        │              │（新臺幣）    │金融帳戶    │提領時間    │新臺幣）  │                  │
│    │      │                        │              │              │            │            │          │                  │
├──┼───┼────────────┼───────┼───────┼──────┼──────┼─────┼─────────┤
│1   │吳O潔 │詐騙集團成員於109年8月10│109年8月13日上│5萬元         │李天賜申辦之│109年8月13日│7萬2,000元│1.被告於警詢、偵訊│
│（起│      │日中午12時20分許，以蝦皮│午10時28分許  │              │中國信託商業│上午10時58分│（為吳O 潔│  及本院準備、審理│
│訴書│      │拍賣網站刊登販售香奈兒皮├───────┼───────┤銀行帳號822-│許          │所匯5 萬元│  中之供述（見偵卷│
│附表│      │包及Hermes包之不實訊息，│同日上午10時29│1萬6,700元    │000000000000│            │、1 萬    │  第12至14頁、145 │
│編號│      │致告訴人吳O 潔陷於錯誤，│分許          │              │號帳戶      │            │6,700 元及│  至149頁；本院卷 │
│1） │      │上網購買，以其所有合作金├───────┼───────┤            │            │吳O曄所匯 │  第133 、266 至27│
│    │      │庫銀行帳戶於右揭時間，匯│109年8月14日上│5萬元         │            │            │6,260 元合│  0頁）           │
│    │      │款右揭所示金額至右揭李天│午10時24分許  │              │            │            │計金額）  │2.告訴人吳o潔於警 │
│    │      │賜申辦之中國信託商業銀行├───────┼───────┤            ├──────┼─────┤  詢中證述（見偵卷│
│    │      │帳戶內。                │109年8月14日上│1萬5,000元    │            │109年8月14日│7萬3,000元│  第69至71頁）    │
│    │      │                        │午10時25分許  │              │            │上午10時58分│（其中6 萬│3.證人李天賜於警詢│
│    │      │                        │              │              │            │許          │5,000 元為│  中證述（見偵卷第│
│    │      │                        │              │              │            │            │吳O潔所匯5│  31至34頁）      │
│    │      │                        │              │              │            │            │萬元、1 萬│4.統一超商濟南門市│
│    │      │                        │              │              │            │            │5,000 元合│  櫃檯前之監視器錄│
│    │      │                        │              │              │            │            │計金額)   │  影畫面翻拍照片（│
│    │      │                        │              │              │            │            │          │  見偵卷第17頁）  │
│    │      │                        │              │              │            │            │          │5.被告離去超商之監│
│    │      │                        │              │              │            │            │          │  視器翻拍照片2 張│
│    │      │                        │              │              │            │            │          │  （見偵卷第18頁）│
│    │      │                        │              │              │            │            │          │6.被告與「彥豪」LI│
│    │      │                        │              │              │            │            │          │  NE對話紀錄及統一│
│    │      │                        │              │              │            │            │          │  超商收據翻拍照片│
│    │      │                        │              │              │            │            │          │  2 張（見偵卷第19│
│    │      │                        │              │              │            │            │          │  頁）            │
│    │      │                        │              │              │            │            │          │7.李天賜之內政部警│
│    │      │                        │              │              │            │            │          │  政署反詐騙諮詢專│
│    │      │                        │              │              │            │            │          │  線紀錄表、新北市│
│    │      │                        │              │              │            │            │          │  政府警察局三峽分│
│    │      │                        │              │              │            │            │          │  局三峽派出所受理│
│    │      │                        │              │              │            │            │          │  刑事案件報案三聯│
│    │      │                        │              │              │            │            │          │  單、受理各類案件│
│    │      │                        │              │              │            │            │          │  記錄表（見偵卷第│
│    │      │                        │              │              │            │            │          │  29至30頁、35頁）│
│    │      │                        │              │              │            │            │          │8.李天賜之中國信託│
│    │      │                        │              │              │            │            │          │  商業銀行帳戶存簿│
│    │      │                        │              │              │            │            │          │  封面影本（見偵卷│
│    │      │                        │              │              │            │            │          │  第37頁）        │
│    │      │                        │              │              │            │            │          │9.李天賜之LINE對話│
│    │      │                        │              │              │            │            │          │  記錄翻拍照片51張│
│    │      │                        │              │              │            │            │          │ （見偵卷第39至63 │
│    │      │                        │              │              │            │            │          │  頁）            │
│    │      │                        │              │              │            │            │          │10. 告訴人吳O潔之 │
│    │      │                        │              │              │            │            │          │  內政部警政署反詐│
│    │      │                        │              │              │            │            │          │  騙諮詢專線紀錄表│
│    │      │                        │              │              │            │            │          │  、臺中市政府警察│
│    │      │                        │              │              │            │            │          │  局烏日分局犁份派│
│    │      │                        │              │              │            │            │          │  出所受理刑事案件│
│    │      │                        │              │              │            │            │          │  報案三聯單、受理│
│    │      │                        │              │              │            │            │          │  各類案件記錄表、│
│    │      │                        │              │              │            │            │          │  警示簡便格式表（│
│    │      │                        │              │              │            │            │          │  見偵卷第65至67頁│
│    │      │                        │              │              │            │            │          │  、73頁、75頁、77│
│    │      │                        │              │              │            │            │          │  頁）            │
│    │      │                        │              │              │            │            │          │11. 告訴人乙○○之│
│    │      │                        │              │              │            │            │          │  LINE對話記錄翻拍│
│    │      │                        │              │              │            │            │          │  照片（見偵卷第79│
│    │      │                        │              │              │            │            │          │  至101頁）       │
│    │      │                        │              │              │            │            │          │12. 中國信託商業銀│
│    │      │                        │              │              │            │            │          │  行股份有限公司10│
│    │      │                        │              │              │            │            │          │  9 年11月30日中信│
│    │      │                        │              │              │            │            │          │  銀字第1092248393│
│    │      │                        │              │              │            │            │          │  02701 號函暨檢附│
│    │      │                        │              │              │            │            │          │  李天賜之帳號6035│
│    │      │                        │              │              │            │            │          │  00000000號開戶資│
│    │      │                        │              │              │            │            │          │  料及交易明細（見│
│    │      │                        │              │              │            │            │          │  偵卷第179 至187 │
│    │      │                        │              │              │            │            │          │  頁）            │
│    │      │                        │              │              │            │            │          │                  │
│    │      │                        │              │              │            │            │          │                  │
│    │      │                        │              │              │            │            │          │                  │
│    │      │                        │              │              │            │            │          │                  │
├──┼───┼────────────┼───────┼───────┤            │            │          ├─────────┤
│2   │吳o曄 │詐騙集團成員於109年8月13│109年8月13日上│6,260元       │            │            │          │1.被告於警詢、偵訊│
│（起│      │日上午10時許，以旋轉拍賣│午10時35分許  │              │            │            │          │  及本院準備、審理│
│訴書│      │網站刊登販售GoPro Hero  │              │              │            │            │          │  中之供述（見偵卷│
│附表│      │8 black主機之不實訊息， │              │              │            │            │          │  第12至14頁、145 │
│編號│      │致告訴人吳o曄陷於錯誤上 │              │              │            │            │          │  至149頁；本院卷 │
│2） │      │網購買，以所有國泰世華銀│              │              │            │            │          │  第133 、266 至27│
│    │      │行帳戶於右揭時間匯入右揭│              │              │            │            │          │  0頁）           │
│    │      │金額至右揭帳戶內。      │              │              │            │            │          │2.告訴人吳o曄於警 │
│    │      │                        │              │              │            │            │          │  詢中證述（見偵卷│
│    │      │                        │              │              │            │            │          │  第109 、111 頁）│
│    │      │                        │              │              │            │            │          │3.證人李天賜於警詢│
│    │      │                        │              │              │            │            │          │  中證述（見偵卷第│
│    │      │                        │              │              │            │            │          │  31至34頁）      │
│    │      │                        │              │              │            │            │          │4.統一超商濟南門市│
│    │      │                        │              │              │            │            │          │  櫃檯前之監視器錄│
│    │      │                        │              │              │            │            │          │  影畫面翻拍照片（│
│    │      │                        │              │              │            │            │          │  見偵卷第17頁）  │
│    │      │                        │              │              │            │            │          │5.被告離去超商之監│
│    │      │                        │              │              │            │            │          │  視器翻拍照片2 張│
│    │      │                        │              │              │            │            │          │  （見偵卷第18頁）│
│    │      │                        │              │              │            │            │          │6.被告與「彥豪」LI│
│    │      │                        │              │              │            │            │          │  NE對話紀錄及統一│
│    │      │                        │              │              │            │            │          │  超商收據翻拍照片│
│    │      │                        │              │              │            │            │          │  2 張（見偵卷第19│
│    │      │                        │              │              │            │            │          │  頁）            │
│    │      │                        │              │              │            │            │          │7.李天賜之內政部警│
│    │      │                        │              │              │            │            │          │  政署反詐騙諮詢專│
│    │      │                        │              │              │            │            │          │  線紀錄表、新北市│
│    │      │                        │              │              │            │            │          │  政府警察局三峽分│
│    │      │                        │              │              │            │            │          │  局三峽派出所受理│
│    │      │                        │              │              │            │            │          │  刑事案件報案三聯│
│    │      │                        │              │              │            │            │          │  單、受理各類案件│
│    │      │                        │              │              │            │            │          │  記錄表（見偵卷第│
│    │      │                        │              │              │            │            │          │  29至30頁、35頁）│
│    │      │                        │              │              │            │            │          │8.李天賜之中國信託│
│    │      │                        │              │              │            │            │          │  商業銀行帳戶存簿│
│    │      │                        │              │              │            │            │          │  封面影本（見偵卷│
│    │      │                        │              │              │            │            │          │  第37頁）        │
│    │      │                        │              │              │            │            │          │9.李天賜之LINE對話│
│    │      │                        │              │              │            │            │          │  記錄翻拍照片51張│
│    │      │                        │              │              │            │            │          │ （見偵卷第39至63 │
│    │      │                        │              │              │            │            │          │  頁）            │
│    │      │                        │              │              │            │            │          │10. 告訴人吳O曄之 │
│    │      │                        │              │              │            │            │          │  內政部警政署反詐│
│    │      │                        │              │              │            │            │          │  騙諮詢專線紀錄表│
│    │      │                        │              │              │            │            │          │  、新竹市政府警察│
│    │      │                        │              │              │            │            │          │  局第三分局中華派│
│    │      │                        │              │              │            │            │          │  出所受理刑事案件│
│    │      │                        │              │              │            │            │          │  報案三聯單、受理│
│    │      │                        │              │              │            │            │          │  各類案件記錄表、│
│    │      │                        │              │              │            │            │          │  警示簡便格式表及│
│    │      │                        │              │              │            │            │          │  金融機構聯防機制│
│    │      │                        │              │              │            │            │          │  通報單（見偵卷第│
│    │      │                        │              │              │            │            │          │  107至108頁、110 │
│    │      │                        │              │              │            │            │          │  頁、112至113頁）│
│    │      │                        │              │              │            │            │          │11. 告訴人吳O 曄之│
│    │      │                        │              │              │            │            │          │  LINE對話記錄翻拍│
│    │      │                        │              │              │            │            │          │  照片（見偵卷第11│
│    │      │                        │              │              │            │            │          │  5至121頁）      │
│    │      │                        │              │              │            │            │          │12. 中國信託商業銀│
│    │      │                        │              │              │            │            │          │  行股份有限公司10│
│    │      │                        │              │              │            │            │          │  9 年11月30日中信│
│    │      │                        │              │              │            │            │          │  銀字第1092248393│
│    │      │                        │              │              │            │            │          │  02701 號函暨檢附│
│    │      │                        │              │              │            │            │          │  李天賜之帳號6035│
│    │      │                        │              │              │            │            │          │  00000000號開戶資│
│    │      │                        │              │              │            │            │          │  料及交易明細（見│
│    │      │                        │              │              │            │            │          │  偵卷第179至187頁│
│    │      │                        │              │              │            │            │          │  ）              │
│    │      │                        │              │              │            │            │          │                  │
│    │      │                        │              │              │            │            │          │                  │
│    │      │                        │              │              │            │            │          │                  │
│    │      │                        │              │              │            │            │          │                  │
│    │      │                        │              │              │            │            │          │                  │
│    │      │                        │              │              │            │            │          │                  │
├──┼───┼────────────┼───────┼───────┼──────┼──────┼─────┼─────────┤
│3   │郭O蕙 │詐騙集團成員於109年8月16│109年8月17日上│2,820元       │李天賜申辦之│109年8月18日│5,000元   │1.被告於警詢、偵訊│
│（起│      │日某時，以pchome個人賣場│午9時49分許   │              │中華郵政帳號│            │（其中2,82│  及本院準備、審理│
│訴書│      │刊登販售S-26資兒樂1號奶 │              │              │000-00000000│            │0 元為郭O │  中之供述（見偵卷│
│附表│      │粉之不實訊息，致告訴人郭│              │              │438141號帳戶│            │蕙所匯金額│  第12至14頁、145 │
│編號│      │錦蕙陷於錯誤上網購買，以│              │              │            │            │）        │  至149頁；本院卷 │
│3） │      │無摺存款之方式於右揭時間│              │              │            │            │          │  第133 、266 至27│
│    │      │匯入右揭金額至右揭李天賜│              │              │            │            │          │  0頁）           │
│    │      │之郵局帳戶內。          │              │              │            │            │          │2.告訴人郭O蕙於警 │
│    │      │                        │              │              │            │            │          │  詢中證述（見偵卷│
│    │      │                        │              │              │            │            │          │  第127至128頁）  │
│    │      │                        │              │              │            │            │          │3.證人李天賜於警詢│
│    │      │                        │              │              │            │            │          │  中證述（見偵卷第│
│    │      │                        │              │              │            │            │          │  31至34頁）      │
│    │      │                        │              │              │            │            │          │4.統一超商濟南門市│
│    │      │                        │              │              │            │            │          │  櫃檯前之監視器錄│
│    │      │                        │              │              │            │            │          │  影畫面翻拍照片（│
│    │      │                        │              │              │            │            │          │  見偵卷第17頁）  │
│    │      │                        │              │              │            │            │          │5.被告離去超商之監│
│    │      │                        │              │              │            │            │          │  視器翻拍照片2 張│
│    │      │                        │              │              │            │            │          │  （見偵卷第18頁）│
│    │      │                        │              │              │            │            │          │6.被告與「彥豪」LI│
│    │      │                        │              │              │            │            │          │  NE對話紀錄及統一│
│    │      │                        │              │              │            │            │          │  超商收據翻拍照片│
│    │      │                        │              │              │            │            │          │  2 張（見偵卷第19│
│    │      │                        │              │              │            │            │          │  頁）            │
│    │      │                        │              │              │            │            │          │7.李天賜之內政部警│
│    │      │                        │              │              │            │            │          │  政署反詐騙諮詢專│
│    │      │                        │              │              │            │            │          │  線紀錄表、新北市│
│    │      │                        │              │              │            │            │          │  政府警察局三峽分│
│    │      │                        │              │              │            │            │          │  局三峽派出所受理│
│    │      │                        │              │              │            │            │          │  刑事案件報案三聯│
│    │      │                        │              │              │            │            │          │  單、受理各類案件│
│    │      │                        │              │              │            │            │          │  記錄表（見偵卷第│
│    │      │                        │              │              │            │            │          │  29至30頁、35頁）│
│    │      │                        │              │              │            │            │          │8.李天賜之LINE對話│
│    │      │                        │              │              │            │            │          │  記錄翻拍照片51張│
│    │      │                        │              │              │            │            │          │（見偵卷第39至63頁│
│    │      │                        │              │              │            │            │          │  ）              │
│    │      │                        │              │              │            │            │          │9.告訴人郭O蕙之內 │
│    │      │                        │              │              │            │            │          │  政部警政署反詐騙│
│    │      │                        │              │              │            │            │          │  諮詢專線紀錄表、│
│    │      │                        │              │              │            │            │          │  臺北市政府警察局│
│    │      │                        │              │              │            │            │          │  士林分局芝山派出│
│    │      │                        │              │              │            │            │          │  所警示簡便格式表│
│    │      │                        │              │              │            │            │          │  （見偵卷第123頁 │
│    │      │                        │              │              │            │            │          │  、125頁）       │
│    │      │                        │              │              │            │            │          │10. 告訴人郭O蕙之 │
│    │      │                        │              │              │            │            │          │  匯款憑證（見偵卷│
│    │      │                        │              │              │            │            │          │  第131 頁）      │
│    │      │                        │              │              │            │            │          │11. 告訴人郭O蕙之 │
│    │      │                        │              │              │            │            │          │  LINE對話記錄翻拍│
│    │      │                        │              │              │            │            │          │  照片（見偵卷第13│
│    │      │                        │              │              │            │            │          │  3至135頁）      │
│    │      │                        │              │              │            │            │          │12. 中華郵政股份有│
│    │      │                        │              │              │            │            │          │  限公司109 年11月│
│    │      │                        │              │              │            │            │          │  25日儲字第109090│
│    │      │                        │              │              │            │            │          │  7563號函暨檢附李│
│    │      │                        │              │              │            │            │          │  天賜之帳號031134│
│    │      │                        │              │              │            │            │          │  00000000號開戶資│
│    │      │                        │              │              │            │            │          │  料及交易明細（見│
│    │      │                        │              │              │            │            │          │  偵卷第157至175頁│
│    │      │                        │              │              │            │            │          │  ）              │
│    │      │                        │              │              │            │            │          │                  │
│    │      │                        │              │              │            │            │          │                  │
│    │      │                        │              │              │            │            │          │                  │
│    │      │                        │              │              │            │            │          │                  │
└──┴───┴────────────┴───────┴───────┴──────┴──────┴─────┴─────────┘